---
title: "Pratique Big Data"
author: "Baye Gallasse"
date: "2026-07-16"
output: word_document
---

```{r setup, include=FALSE}
knitr::opts_chunk$set(echo = TRUE)
```

# Installation et chargement des packages necessaire
Ici nous avons les packages necessaire pour effectuer les calculs et sortir les graphiques.
Ils sont ggplot2, tidyverse, dplyr
```{r, echo=FALSE, warning=FALSE}
## install.packages("sparklyr")
```

```{r, echo=FALSE, warning=FALSE}
library(sparklyr)
```

Version de sparklyr installe
```{r}
packageVersion("sparklyr")
```
Toutes les versions disponibles sont:
```{r}
spark_available_versions()
```
Installer la version 3.0
```{r}
#spark_install(version = "3.5")
```
# Pour utiliser dans votre machine vous devez vous connecter a un cluster
```{r}
spark_sc <- spark_connect(
  master = "local",
  version = "3.5"
)
```

# Resume de la base de donnee
```{r}
summary(iris)
```

# Verifier les desequilibres de classe
```{r}
plot(iris$Species, main="Histogramme des especes de fleurs")
```
# separation des donnees
```{r}
#install.packages("rsample")
library(rsample)
```

# utiliser split pour stratifier sur la variable cible
```{r}
split <- initial_split(iris, strata = Species)
```
```{r}
print(split)
```
```{r}
train_data <- training(split)
test_data <- testing(split)
```

```{r}
print(nrow(train_data))
print(nrow(test_data))
```
```{r}
# permet de mesurer la performance du model
#install.packages("parsnip")
library(parsnip)
```


```{r}
# instancier le model
decision_tree <- decision_tree() |> 
  set_engine("rpart") |> 
  set_mode("classification")
```

```{r}
# entrainer le model
model_DT <- decision_tree |> 
  fit(Species~ .,
      data = train_data)
```

```{r}
print(model_DT)
```

```{r}
# prediction
pred <- predict(model_DT, 
                new_data = test_data)
```

```{r}
# voir la prediction
head(pred)
```
# Evaluation du model
# Creons un dataframe des valeurs predits et les valeurs reelles
```{r}
model_evaluate <- pred |> 
  mutate(classe_reelle = test_data$Species)

```

# Matrice de confusion
```{r}
#install.packages("yardstick")
library(yardstick)
```

```{r}
matrice_confusion <- conf_mat(
  data = model_evaluate,
  estimate = .pred_class,
  truth = classe_reelle
)
```

```{r}
head(matrice_confusion)
```

```{r}
# verifier les performances
library(performance)
library(ggplot2)
library(dplyr)
```

# utilisation de tidymodels dans sparck
```{r}
head(mpg)
```
# copie de la base de depart
```{r}
data_copy_spark <- copy_to(spark_sc, mpg)
```

```{r}
class(data_copy_spark)
```

# on implemente un model de RL dans spark
```{r}
model_lm_spark <- linear_reg() |> 
  set_engine('spark') |> 
  set_mode('regression') |> 
  fit(hwy ~ displ + cyl + cty,
      data=data_copy_spark)
```

# determinons la variance et l'erreur moyenne absolue
```{r}
glance(model_lm_spark)
```






# Construison de modele de risque de credits
```{r}
# Charger la base de donnee
df <- spark_read_csv(
  sc=spark_sc,
  name = 'credit_risk_dataset',
  path = 'credit_risk_dataset.csv',
  header = TRUE,
  infer_schema = TRUE,
  delimiter = ","
)
```

```{r}
# verifier la classe de notre base de donnee
class(df)
```

```{r}
# Noms des variables
colnames(df)
```

```{r}
# verifier la base de donnee
head(df)
```

```{r}
# verifier la structure de la base
glimpse(df)
```

```{r}
# calculer le nbre de clients de la banque
sdf_nrow(df)
```
```{r}
sdf_describe(df)
```

# nbre de client qui sont defaut de paiment
```{r}
df |> 
  group_by(loan_status) |> 
  tally() |> 
  mutate(nombre_client_defaut_ou_non = n/sum(n), na.rm = TRUE)
```
```{r}
ggplot(df, aes(loan_status))+
  geom_histogram(na.rm = TRUE)
```

```{r}
# correlation entre les dependantes et independantes
correlation <- function(features){
  df |>
    ggplot(aes(x = "", y = {{features}},
               fill = as.factor(loan_status))) +
    geom_boxplot(na.rm = TRUE) +
    xlab("") +
    guides(fill = guide_legend(title = "loan_status"))
}
```
```{r}
cols <- quos(person_age, person_income, person_home_ownership, person_emp_length,
             loan_int_rate, loan_percent_income, cb_person_cred_hist_length)
```

```{r}
map(cols, correlation)
```
# construction d'un pipeline de machine learning avec spark
```{r}
seed = 123
pipeline <- ml_pipeline(spark_sc) |> 
  # imputation des valeurs manquantes par la mediane
  ft_imputer(
    input_cols =c(
      "person_emp_length",
      "loan_int_rate"
    ) ,
    output_cols = c(
      "imput_person_emp_length",
      "imput_loan_loan_int_rate"
    ),
    strategy = 'median'
  ) |> 
  # la transformation des variables categorielles en variables numeriques
  # encoder les quali en numerique
  ft_string_indexer(
    input_col = "person_home_ownership",
    output_col = "indexed_person_home_ownership"
  ) |> 
  ft_string_indexer(
    input_col = "loan_intent",
    output_col = "indexed_loan_intent"
  ) |> 
  ft_string_indexer(
    input_col = "cb_person_default_on_file",
    output_col = "indexed_cb_person_default_on_file"
  ) |> 
  ft_one_hot_encoder(
    input_cols = c(
      "indexed_person_home_ownership",
      "indexed_loan_intent",
      "indexed_cb_person_default_on_file"
    ),
    output_cols = c(
      "index_person_home_ownership",
      "index_loan_intent",
      "index_cb_person_default_on_file"
    )
  ) |> 
  # creation du vecteur de variable independante
  # l'objectif est de rassembler dans une variable tous les variables explicatives
  # qu'on appelle features
  ft_vector_assembler(
    input_cols = c(
      "person_age",
      "person_income",
      "imput_person_emp_length",
      "imput_loan_loan_int_rate",
      "index_person_home_ownership",
      "index_loan_intent",
      "index_cb_person_default_on_file",
      "loan_amnt",
      "cb_person_cred_hist_length"
    ),
    output_col = "features"
  ) |> 
  # la standardisation
  ft_standard_scaler(
    input_col = "features",
    output_col = "features_scaler"
  ) |> 
  # l'estimateur ML
  ml_random_forest_classifier(
    features_col = "features_scaler",
    label_col = "loan_status",
    seed = seed
  )
```

```{r}
class(pipeline)
```

# formation du model de machine learning
```{r}
sep_donnee <- sdf_random_split(
  df,
  training = 0.8,
  testing = 0.2,
  seed = seed
)
```

# visualiser la separation
```{r}
sep_donnee
```

```{r}
train <- sep_donnee$training
test <- sep_donnee$testing
print(sdf_nrow(train))
print(sdf_nrow(test))
```

```{r}
start_time <- Sys.time()
model_pipeline <- ml_fit(
  pipeline,
  train
)
end_time <- Sys.time()
print(end_time - start_time)
```

# Prediction sur les donnees de test
```{r}
prediction <- ml_predict(
  model_pipeline,
  test
)
```


```{r}
prediction |> 
  sdf_separate_column("probability", c("proba0", "proba1")) |> 
  select(loan_status, proba0, proba1, prediction) |> 
  head(10)
```
# Evaluation de la performance du modele
```{r}
ml_binary_classification_evaluator(
  x = prediction,
  label_col = 'loan_status'
)
```

# Optimisation des hyperparametresd
# Grille de recherche
```{r}
recherche_grid <- list(
  random_forest = list(
    num_trees = c(20, 50, 100),
    max_depth = c(3, 5, 10),
    impurity = c("entropy", "gini")
  )
)
print(recherche_grid)
```

# validation croise
```{r}
validation_croise <- ml_cross_validator(
  spark_sc,
  estimator = pipeline,
  estimator_param_maps = recherche_grid,
  evaluator = ml_binary_classification_evaluator(
    spark_sc,
    label_col = 'loan_status'
  ),
  num_folds = 5,
  parallelism = 4
)
```

```{r}
validation_croise
```
# on entraine notre nouvelle modele
```{r}
ST <- Sys.time()
validation_croise_model <- ml_fit(
  validation_croise,
  train
)
ET <- Sys.time()
print(ET-ST)
```
```{r}
validation_croise_model
```
# evaluation
```{r}
ml_validation_metrics(
  validation_croise_model
) |> arrange(-areaUnderROC)
```
# prediction sur les donnees de test
```{r}
prediction_sg <- ml_predict(
  validation_croise_model,
  test
)
```

# performance
```{r}
ml_binary_classification_evaluator(
  x = prediction_sg,
  label_col = "loan_status"
)
```


# sauvegarder le model 
```{r}
ml_save(validation_croise_model, "modele.pmml")
```




